【裁判字號】    95,上易,46
【裁判日期】    950227
【裁判案由】    竊盜
【裁判全文】
臺灣高等法院臺南分院刑事判決          95年度上易字第46號
上  訴  人  臺灣臺南地方法院檢察署檢察官
被      告  乙○○
上列上訴人因竊盜案件，不服臺灣臺南地方法院94年度易字第
780號中華民國94年12月5日第一審判決（起訴案號：臺灣臺南地
方法院檢察署94年度偵字第8313號），提起上訴，本院判決如下
：
    主  文
上訴駁回。
    理  由
一、公訴意旨略以：被告乙○○向不知情之丙○○借用一未懸掛
    車牌之自小客車後，基於意圖為自己不法所有之犯意，於民
    國（下同）九十四年三月底至同年四月十四日間某一不詳時
    間，在臺南市○○○路與北安路橋下，竊取登記為三立家廚
    有限公司 (以下簡稱三立家廚公司)所有，由丁○○管領之
    號碼為ＴＰ－六六○八號之車牌二面，得手後將上開車牌懸
    掛於其所借用之自小客車上。嗣於九十四年三月六日乙○○
    將該車連同竊取之車牌返還予丙○○，丙○○再將上開車牌
    取下而於九十四年四月十四日借予不知情之林文龍，而林文
    龍則將之懸掛在其所有而經警吊銷車牌之自小客車（原車牌
    為六Ｓ－二九七二號）上駕駛。嗣於九十四年四月三十日三
    時二十分許，在臺南縣永康市○○○路一二○號前，林文龍
    駕駛懸掛該車牌之自小客車經警當場查獲，始循線查知上情
    ，因認被告乙○○涉有刑法第三百二十條第一項之竊盜罪嫌
    。
二、本件公訴人認被告乙○○涉有刑法第三百二十條第一項之竊
    盜罪，係以被告於偵查中之供述，證人丁○○、丙○○於偵
    查中之證述，扣押書、贓物認領保管單及車輛竊盜、車牌失
    竊資料個別查詢報表各一份為其所憑之論據。訊之被告乙○○則堅決否認其事，辯稱：伊雖曾任職三立家廚公司，惟並
    未竊取上開ＴＰ－六六○八號車牌二面，伊向丙○○借車並
    還車時，該車上並未懸掛任何車牌，上開車牌可能是丙○○
    自己去拔取而懸掛上去的等語。
三、按被告未經審判證明有罪確定前，推定其為無罪；又犯罪事
    實應依證據認定之，無證據不得認定犯罪事實；又不能證明
    被告犯罪者，應諭知無罪之判決，刑事訴訟法第一百五十四
    條第一項、第二項同法第三百零一條分別定有明文。又按事
    實之認定，應憑證據，如未能發現相當證據，或證據不足以
    證明，自不能以推測或擬制之方法以為裁判基礎，最高法院
    四十年台上字第八十六號判例可資參照。而所謂證據，係指
    足以證明被告有犯罪行為之積極證據而言，該項證據須適於
    為被告犯罪之證明者，始得採為斷罪之資料，最高法院六十
    九年台上字第四九一三號判例可資參考。再按認定不利於被
    告之事實，須依積極證據，茍積極證據不足為不利於被告事
    實之認定時，即應為有利於被告之認定，更不必有何有利之
    證據，最高法院亦有三十年上字第八一六號判例足資參照。
四、經查：
（一）三立家廚公司所有，由丁○○管領之車牌ＴＰ－六六○八
      號二面，確於九十四年三月底至同年四月十四日間某一不
      詳時間，在臺南市○○○路與北安路橋下失竊等情，業據
      證人丁○○證述在卷 (分見警卷第九頁、九十四年度五六
      八九號卷第十六、十七頁)，亦有車輛竊盜、車牌失竊資
      料個別查詢表一份在卷可稽 (見警卷第二二頁)；而該車
      牌失竊後由證人林文龍懸掛於其所有之車輛使用而經警查
      獲，並已返還證人丁○○等情，亦有警方蒐證照片四幀及
      扣押書、贓物認領保管單各一份在卷可佐 (見警卷第十一
      、十二頁、十五、十六頁)。是以，本件所應審究者，其
      關鍵點即在於系爭三立家廚公司失竊之車牌二面，是否確
      係被告所竊取。
（二）本案之查獲過程，係證人林文龍因自己所有之車輛車牌經
      警吊銷，而由證人丙○○於九十四年四月十四日左右將上
      開屬三立家廚公司所有之車牌號碼ＴＰ－六六○八號二面
      借予證人林文龍使用，而林文龍則將車牌懸掛於其所有經
      警吊銷車牌之自小客車上使用，嗣經警於九十四年四月三
      十日凌晨三時二十分許在臺南市○○○路一二○號前獲等
      情，業據證人林文龍、丙○○分別於警詢及檢察官偵查中
      證述綦詳 (分見警卷第二、五、六頁，九十四年度偵字第
      五六八九號卷第七、八、十七頁)，足見系爭車牌二面被
      警查獲之時，係在案外人即證人林文龍直接持有支配中，
      而非被告管領之下，且林文龍之持有車牌又係丙○○所直
      接出借，所以證人丙○○係與本案有直接利害關係之人，
      其證詞自應受較嚴格之檢驗。
（三）而證人丙○○僅偵查中到庭一次，原審及本院則無法傳喚
      到庭，其係輪安車業保養廠之負責人，又兼營中古汽車之
      買賣，業據證人林文龍、丙○○等人證述在卷 (見上開偵
      查卷第七、十七頁)，並有輪安車業之名片一紙附卷可參(
      見警卷第十三頁)，足認證人丙○○對車輛過戶，車牌使
      用之相關事宜應甚為了解，並比一般人之認識更多，其對
      於來源不明之車牌之使用應比一般人更為謹慎，車牌是否
      有問題，其理無不知之理。然該車交付予被告時並無車牌
      ，為證人丙○○所自承，因而系爭車牌並非保養場任何車
      輛所有，然證人林文龍於偵查中即證稱：「我有問（丙○○）這車牌是否有問題，他向我表示沒有問題。」（見上
      開偵查卷第十七頁）。證人丙○○既然知道該車牌並非保
      養場任何車輛之車牌，卻隱瞞此事實，向證人林文龍謊稱
      車牌沒問題，顯見【丙○○明知車牌之來源不明】。又參
      以其於偵查中係證稱：被告乙○○返還借用之車輛時，該
      車輛上已懸掛自報廢車輛取下之車牌二面，且其再將上開
      車牌二面取下，出借予證人林文龍使用等語（見上開偵查
      卷第十六頁）。衡情，被告乙○○向證人丙○○取車時既
      然無車牌，被告焉有還車時去竊取車牌來交付丙○○之理
      ？而專業之證人丙○○又豈有無故收受被告之車牌，而未
      訊問來源之理？況設若車牌為被告擅自裝上，則證人丙○○取下車牌時當返還被告，焉有自行作主送給其友人即證
      人林文龍之理？由上情，在在足證車牌本即為證人丙○○
      所【非法】取得，因而不必經被告同意即可送證人林文龍
      懸掛，且隱瞞該車牌係來源不明知事實。
（四）又證人即被告之弟甲○○於原審審理時具結證稱：伊與其
      兄即被告乙○○係分別住在上、下樓，九十四年三月六日
      早上乙○○將所借來的車之鑰匙一支交給伊且用手指出該
      車停放之位置，並交待於該日下午丙○○前來索車時，將
      車連同鑰匙交給丙○○，因該車係停在住家巷子邊，伊當
      時就看到車子並未懸掛車牌，且係福特廠牌之舊車，而當
      丙○○來時，伊便將車子鑰匙交給丙○○，丙○○將車開
      走時，伊也看到車子確實未懸掛車牌等語（見原審卷第四
      十四頁九十四年十一月二十一日審判筆錄），於本院亦證
      稱：因為車子就停在我們那邊路旁，所以我有看到當時車
      子並沒有懸掛車牌（見本院九十五年二月二十日審判筆錄
      ），參以證人甲○○既能具體指出該車係福特廠牌舊車及
      清楚描述返還車輛之細節等情，足認其證言具有相當之可
      信性，因而被告乙○○所辯：伊向丙○○借車時就沒有車
      牌，還車時係由伊打電話叫丙○○來開車，而鑰匙是伊叫
      家人拿給丙○○等語，堪信為真實。則證人丙○○如上所
      述，不排除該車牌係其非法取得，反而有證人甲○○之證
      詞有強有力之佐證，在法院之心證，即無法為被告有罪之
      證明。
（五）再被告雖自九十三年十一月間某日至九十四年二月間某日
      ，曾任職於三立家廚公司，且於上班時間使用車牌號碼Ｔ
      Ｐ－六六○八號之自小客車前往客戶家中為更換濾水器之
      濾心等工作，亦知道該車停放位置等情，此固據被告於本
      院審理中所自承 (見原審九十四年十一月二十一日審判筆
      錄)，惟查，被告於上開時間服務於三立家廚公司而駕駛
      上開車輛，此一客觀事實，僅足證明被告曾駕駛上開車輛
      執行業務及當時知道該車輛之停放位置等情，尚無法據以
      推論上開三立家廚公司失竊之車牌，即為曾經駕駛該車輛
      之被告所竊取。此外，檢察官所舉之其他證據，諸如證人
      丁○○之證述、車輛竊盜、車牌失竊資料個別查詢表、扣
      押書、贓物認領保管單各一份，亦僅能證明被害人三立家
      廚公司確有遭竊自小客車車牌二面之事實，已如上述，此
      均無法資為被告乙○○犯有本件竊盜案之積極證據。
五、綜上所述，公訴人所提出被告竊盜犯嫌之證據，均不足以讓
    本院得到系爭車牌為被告所竊取或非法取得之心證，本於無
    罪推定之原則，原審因而認為不能證明被告犯罪，依法諭知
    無罪之判決，即無不合。檢察官上訴既未舉出其他積極證據
    證明被告有罪，其上訴即無理由，自應予駁回。
六、證人丙○○非法取得系爭車牌，涉嫌竊盜或贓物罪嫌部分，
    應由檢察官另行偵辦。
本案經檢察官范文豪到庭執行職務。
中    華    民    國    95    年    2     月    27    日
                刑事第六庭  審判長法  官  蔡  崇  義
                                  法  官  侯  明  正
                                  法  官  吳  永  宋
以上正本證明與原本無異。
不得上訴。
                                  書記官  陳  明  芬
中    華    民    國    95    年    2     月    27    日


司法院資訊處製作；財團法人民間司法改革基金會備份。
